臺灣臺南地方法院刑事判決　　　　　　　　　　　　　九十年度易字第一五七八號
　　公　訴　人　臺灣台南地方法院檢察署檢察官
　　被　　　告　丙○○
右列被告因詐欺案件，經檢察官提起公訴（九十年度偵字第三三０三號），本院判決
如左：
    主  文
丙○○無罪。
    理  由
一、公訴意旨略以：被告丙○○為北鎰溫室工程有限公司（起訴書誤載為北鎰溫室實
    業股份有限公司，以下簡稱北隘公司）之實際負責人，於民國（下同）八十九年
    間承包位於台南縣六甲鄉○○○段一五０六地號「劦力蘭園」之工程，並於同年
    七月七日、十三日、十四日及八月二十二日，向陳茂雄所經營之鳳勝實業股份有
    限公司（以下簡稱鳳勝公司）訂購貨品總價新台幣（下同）十五萬五千四百五十
    元之預拌混凝土，要求鳳勝公司送往劦力蘭園之工地使用，並約定取得工程款後
    即支付貨款，詎丙○○取走「劦力蘭園」之工程款後，未清償鳳勝公司之貨款即
    逃避不知去向云云。
二、按犯罪事實應依證據認定之，無證據不得推定其犯罪事實；不能證明被告犯罪者
    ，應諭知無罪之判決；又法院認應諭知無罪之案件，被告經合法傳喚無正當理由
    不到庭者，得不待其陳述逕行判決，刑事訴訟法第一百五十四條、第三百零一條
    第一項前段及第三百零六條分別定有明文。另刑法第三百三十九條第一項詐欺罪
    之成立，以意圖為自己或第三人不法之所有，施用詐術使人陷於錯誤而交付財物
    始能成立。而民事法律行為成立債之關係者，不得遽以債務不履行之客觀結果，
    推斷違約當事人是否同時涉嫌詐欺犯罪之情形，除非被告已自白具有犯意，或依
    其他積極證據足認被告確係假藉民事違約手段從事刑事詐欺行為外，尚不得以債
    務人曾經申明依約履行，即遽指其施行欺罔而謀取不法利益。公訴意旨認被告涉
    有詐欺罪嫌，無非以告訴人鳳勝公司之代表人陳茂雄之指訴、鳳勝公司之結帳單
    、送貨單、統一發票及證人乙○○（原名甲○○）之證述為主要論據，固非無見
    ，然訊據被告丙○○對於積欠鳳勝公司貨款之情形固坦承不諱，惟堅詞否認有何
    詐欺犯行，辯稱：公司之前遭人倒債，劦力蘭園匯給北鎰公司之簽約金及第一階
    段鋼骨結構工程款，均係用來償還先前之債務，至於向鳳勝公司購入預拌混凝土
    後，因故無法完成第二階段之浪板披覆工程，所以未向劦力蘭園請領該階段之工
    程款，嗣又因業務周轉不靈經濟陷入困難，致無法給付鳳勝公司貨款等語。
三、經查，北鎰公司確曾於八十九年七月七日、十三日、十四日及八月二十二日，向
    鳳勝公司訂購總價十五萬五千四百五十元之預拌混凝土，且劦力蘭園亦已支付北
    鎰公司部分工程款一百多萬元，此有鳳勝公司之結帳單、送貨單及統一發票等在
    卷可稽，復經證人乙○○即代表劦力蘭園與北鎰公司接洽之人到庭證述屬實。然
    查，北鎰公司承包劦力蘭園工程之總金額為二百十九萬元，付款方式分四階段：
    （一）簽訂合約後甲方（即劦力蘭園負責人陳瑞竹）先支付工程款六十五萬元為
    簽約金，現金支付乙方（即北鎰公司）。（二）鋼骨結構完成後，甲方應於十天
    內支付乙方工程款六十五萬元，十天內之票期。（三）浪板披覆工程完成後，甲
    方應於十天內支付乙方工程款四十萬元，十天內之票期。（四）尾款於完工後，
    甲方應於十天內支付乙方工程款四十九萬，十天內之票期。因之，陳瑞竹與北鎰
    公司於八十九年五月十七日簽約後，隨即於同年月十九日及二十二日，將簽約金
    六十五萬元分二筆（各為三十萬元及三十五萬元）匯款至北鎰公司之戶頭（彰化
    銀行樹林分行，帳號：0000000，戶名：北鎰溫室工程有限公司）。嗣北
    鎰公司完成第一階段鋼骨結構工程後，陳瑞竹復於八十九年七月四日，將該階段
    之部分工程款四十萬元匯至北鎰公司之前揭戶頭內，另於同年八月十七日將部分
    工程款二十萬元交由賴水升即被告之弟領取等情，有陳瑞竹與北鎰公司簽訂之合
    約書一份、郵政跨行匯款申請書一紙、大眾商業銀行入戶電匯回條二張及賴水升
    簽立之領款單據一紙在卷足憑，復經證人陳瑞竹到庭結證無誤。再被告辯稱：八
    十八年間與營建公司有債務糾紛，致伊債務困難，惟因認倘有工程可承攬施作，
    即可以工程款互相支付、周轉而繼續營運，故劦力蘭園之前支付之簽約金及第一
    階段鋼骨結構之工程款，均係用以償還先前之債務或貨款，俟鋼骨結構工程完工
    後，伊才分別於八十九年七月七日、十三日、十四日及八月二十二日向鳳勝公司
    購入混凝土以施作浪板披覆工程，惟浪板披覆工程因公司周轉不靈而未完工，故
    未向劦力蘭園請領該階段之工程款以給付混凝土之貨款，又因其經濟陷入困境致
    嗣後亦無力支付鳳勝公司貨款等語，復經證人陳瑞竹證稱：鋼骨結構工程完工後
    ，被告雖有進行浪板披覆工程，但因該階段之工程並未完工，所以我們沒有給付
    浪板披覆工程之款項等語無訛，是被告上開所辯應值採信。職是，參諸被告已將
    先前所領取之簽約金及第一階段鋼骨結構工程款用以償還其他債務，後為繼續施
    作第二階段浪板披覆工程而向鳳勝公司購入預拌混凝土，惟因故迄未完工，致無
    法領取浪板披覆之工程款，而被告斯時已周轉不靈、經濟困難，故無力給付鳳勝
    公司貨款等情觀之，尚難僅憑被告債務不履行之結果，即遽論被告與鳳勝公司訂
    約時具有不法之詐欺意圖，或有何施用詐術而使人陷於錯誤之行為。況被告事後
    已與鳳勝公司達成和解，有和解書一紙附卷可憑，是本件應屬債務不履行所生之
    民事糾葛，與詐欺罪之構成要件尚屬有間。此外，復查無其他積極證據足證被告
    有何詐欺犯行，被告犯罪尚屬不能證明，揆諸前揭說明，自應為無罪之諭知。
據上論斷，應依刑事訴訟法第三百零一條第一項前段、第三百零六條，判決如主文。
中      華      民      國      九十一      年      二      月    七    日
                                  臺灣臺南地方法院刑事第二庭
                                      審判長法官  侯明正
                                            法官  石家禎
                                            法官  林中如
右正本證明與原本無異。
如不服本判決，應於收受本判決後十日內，向本院提出上訴狀。（須附繕本）
中      華      民      國      九十一      年      二      月    八    日
                                      書  記  官  楊建新
